【裁判字號】    98,訴,1898
【裁判日期】    990318
【裁判案由】    損害賠償
【裁判全文】
臺灣桃園地方法院民事判決              98年度訴字第1898號
原      告  乙○○原名何信幟.
法定代理人  何威
兼上一人
訴訟代理人  丙○○
原      告  甲○○
上一人
訴訟代理人  何永
被      告  丁○○
上列當事人間因本院98年度交簡上字第103 號過失傷害案件，原
告提起附帶民事訴訟（98年度交簡上附民字第23號），經本院刑
事庭移送前來，於民國99年3 月3 日辯論終結，本院判決如下：
    主  文
被告丁○○應給付原告甲○○新台幣壹拾壹萬伍仟玖佰捌拾柒元
，原告乙○○新台幣壹萬玖仟貳佰柒拾貳元，及均自民國九十八
年八月七日起至清償日止，按年息百分之五計算之利息。
原告其餘之訴駁回。
訴訟費用由被告丁○○負擔百分之二十，原告甲○○負擔百分之
六十八，餘由原告乙○○負擔。
本判決第一項得假執行。但被告丁○○如分別以新台幣壹拾壹萬
伍仟玖佰捌拾柒元、新台幣壹萬玖仟貳佰柒拾貳元為原告甲○○
、乙○○預供擔保後，各得免為假執行。
原告其餘假執行之聲請駁回。
    事實及理由
一、原告起訴主張：被告於民國96年11月24日晚間9 時30分許，
    駕駛車牌號碼為QO-5972 號廂型車（下稱系爭車輛），在桃
    園縣中壢市○○○路由圓環往中壢市區方向行駛，駛至桃園
    縣中壢市○○路○ 段283 號時（該路段為雙向各一車道），
    適其車道前方之交岔路口在停止線前方有2 輛自小客車之追
    撞事故，因等待員警前來處理而占用被告行駛之車道，被告
    經訴外人即該2 輛事故車之年籍不詳駕駛人或乘員在該車道
    指揮跨越中央分向限制線前行，惟被告本應注意汽車在未劃
    設慢車道之雙向2 車道行駛時，在劃有分向限制線之路段，
    不得駛入來車之車道內，又汽車行駛時，駕駛人應注意車前
    狀況，依當時客觀情狀，並無不能注意之情事，竟疏未為該
    等注意，而逕行跨越分向限制線，且在跨越時又未注意對向
    車道來車之動態，適原告甲○○騎乘車號為SLA-473 號輕型
    機車（下稱原告機車）並附載原告乙○○（原名何信幟，於
    98年2 月17日改名，見本院卷第49頁），沿龍岡路由中壢市
    區往圓環方向行經該處，而遭系爭車輛以車頭左側撞擊原告
    機車車頭，原告甲○○因而受有左側股骨骨折之傷害，原告
    乙○○則受有臉部挫裂傷約4 公分、肢體多處鈍挫破傷之傷
    害。原告因被告之過失傷害侵權行為致受有如後述之損害：
  (一)共支出醫療費之損害新台幣（下同）43,591元：
    原告2 人受有上開傷害後，經前往財團法人壢新醫院（下稱
    壢新醫院）求診，原告甲○○、乙○○分別支出醫療費自負
    額41,471元及2,120 元。
  (二)原告甲○○受有薪資收入之損害380,160 元：
    原告甲○○因被告侵權行為致受有損害而無法繼續工作達1
    年10個月，按最低薪資每月17,280元計算，被告應給付原告
    甲○○380,160 元（計算式：17,280×22＝380,160 ）。
  (三)精神慰撫金共計25萬元：
    原告因被告侵權行為致前揭身體傷害，然被告自事故發生迄
    今仍始終不聞不問，甚將責任推諉至自己之保險公司，意圖
    逃避道義及民事責任，令原告身心受創，因此原告甲○○、
    乙○○各請求15萬元、10萬元，總計25萬元之精神慰撫金。
    爰依民法第184 條第1 項前段、第193 條第1 項、第191 條
    之2 、第193 條第1 項、第195 條第1 項、第213 條第1 項
    、第3 項等規定請求被告負損害賠償責任，並聲明：(一)被告
    應給付原告甲○○57萬1,631 元，原告乙○○10萬2,120 元
    ，及均自刑事附帶民事訴訟起訴狀繕本送達翌日起至清償日
    止，按年息5%計算之利息。(二)願供擔保請准宣告假執行等語
    。
二、被告則以：本件經送請臺灣省車輛事故覆議鑑定委員會鑑定
    結果，認定被告肇事行為係肇事主因，原告甲○○則係肇事
    次因，而原告乙○○搭乘原告甲○○之機車，亦為與有過失
    ，非獨被告負擔損害。至原告請求非財產上之損害與所受財
    產上之損害相較顯然過高，故原告甲○○、乙○○各應不超
    過41,471元、2,120 元。再原告甲○○未就無法工作之損害
    ，負實質舉證之責，被告無法贊同等語置辯，並聲明：(一)原
    告之訴駁回。(二)如受不利益判決，請准供擔保免為假執行。
三、原告主張：被告於96年11月24日晚間9 時30分許，駕駛系爭
    車輛，在桃園縣中壢市○○○路由圓環往中壢市區方向行駛
    ，駛至桃園縣中壢市○○路○ 段283 號時（該路段為雙向各
    一車道），適其車道前方之交岔路口在停止線前方有2 輛自
    小客車之追撞事故，因等待員警前來處理而占用被告行駛之
    車道，被告經該2 輛事故車之不詳之駕駛人或乘員在該車道
    指揮跨越中央分向限制線前行時，適原告甲○○駕駛原告機
    車附載原告乙○○行經上址之來向車道，原告機車車頭因而
    與系爭車輛之車頭左側發生碰撞，致原告甲○○受有左側股
    骨骨折之傷害，原告乙○○則受有臉部挫裂傷約4 公分、肢
    體多處鈍挫破傷之傷害等之事實，業據原告引用本院98年度
    交簡上字第103 號刑事簡易判決（下稱本件刑事案件）所認
    定之事實而為主張，又被告因上開所犯過失傷害人罪，經本
    院刑事庭審理後，以上開判決論處拘役45日，如易科罰金，
    以1 千元折算1 日確定乙節，亦據本院依職權調閱上述刑事
    卷宗無誤，且為被告所不爭執，是上情堪信為真實。
四、按汽車行駛時，駕駛人應注意車前狀況及兩車併行之間隔，
    並隨時採取必要之安全措施。汽車在未劃設慢車道之雙向2
    車道行駛時，在劃有分向限制線之路段，不得駛入來車之車
    道內。道路交通安全規則第94條第3 項、第97條第1 項第2
    款分別定有明文。查被告駕駛系爭車輛，於桃園縣中壢市○○○路由圓環往中壢市區方向行駛，行經桃園縣中壢市○○
    路○ 段283 號，遇有前方之事故，隨後經他人指揮，因而跨
    越分向限制線利用來車道行駛，惟被告本應注意汽車在未劃
    設慢車道之雙向2 車道行駛時，在劃有分向限制線之路段，
    不得駛入來車之車道內，又汽車行駛時，駕駛人應注意車前
    狀況，而依當時客觀情狀，天候晴，夜間，市區道路○○路
    ，柏油路面，乾燥而無缺陷，有其他障礙物，視距良好，龍
    岡路為雙向二車道，中心為分向限制線（雙黃線），標線清
    楚等情，有道路交通事故現場圖、道路交通事故調查報告表
    (一)、(二)現場照片在卷可稽（見本件刑事案件97年度偵字第48
    56號卷第11-14 、19-22 頁），尚無使之不能注意情事，即
    非不能注意；竟疏於注意，逕行跨越分向限制線時，又未注
    意對向車道來車之動態，因而肇事，導致原告機車撞上系爭
    車輛，令原告均受傷害，足認被告就本件道路交通事故之發
    生，顯有過失，且與原告受傷之結果間，有相當因果關係，
    亦可認定。
五、次按，因故意或過失，不法侵害他人之權利者，負損害賠償
    責任。汽車、機車或其他非依軌道行駛之動力車輛，在使用
    中加損害於他人者，駕駛人應賠償因此所生之損害。不法侵
    害他人之身體或健康者，對於被害人因此喪失或減少勞動能
    力或增加生活上之需要時，應負損害賠償責任。不法侵害他
    人之身體者，被害人雖非財產上之損害，亦得請求賠償相當
    之金額，民法第184 條第1 項前段、第191 條之2 前段、第
    193 條第1 項、第195 條第1 項前段分別定有明文。查本件
    原告均因被告前揭之過失而受有傷害，原告自得依上開規定
    請求被告負損害賠償責任。茲就原告請求之金額是否有理由
    ，逐項審酌如后：
  (一)醫療費用部分：
    原告主張因本件所受傷害，原告甲○○、乙○○各自費支付
    醫療費用41,471元、2,120 元等語，為被告所不爭執（見本
    院卷第30頁），應認可採。
  (二)不能工作之損害部分：
    又按，工資由勞雇雙方議定之。但不得低於基本工資。現行
    基本工資為每月17,280元，每小時95元，故凡適用勞動基準
    法之事業單位，勞雇雙方協定之工資，不得低於上開規定。
    勞動基準法第21條第1 項定有明文，另有行政院勞工委員會
    98年05月26日勞動2 字第0980013030號函釋可參。查本件原
    告甲○○主張伊原從事油漆業，月收入2 萬餘元，今僅按最
    低薪資每月17,280元請求，經核並無不妥，復為被告所不爭
    執（見本院卷第45頁反面），洵予認定。次查，原告甲○○
    主張伊因系爭車禍受傷而不能工作之時間為1 年10個月等語
    ，然為被告所否認，經本院以「甲○○（原告）於96年11月
    24日因車禍至貴院急診並接受手術住院，依其所受傷勢，須
    休養若干時日不能工作？」等語函詢壢新醫院（見本院卷第
    59頁），經該院函覆稱：病人（原告甲○○）左股骨骨折，
    96年11月25日接受鋼釘固定手術，約需休養3 個月等語，有
    壢新醫院99年1 月12日壢新醫字第2010010028號函附卷可考
    （見本院卷第61頁），是原告甲○○因系爭車禍而無法工作
    期間為3 個月乙節已可認定。至原告甲○○主張伊不能工作
    逾3 個月部分，未據伊舉證以實其說，本院實難遽採，是原
    告請求不能工作之損害於51,840元（計算式：17,280×3 ）
    之範圍內，尚屬有據，足以信採，逾此範圍之請求，則屬無
    據，不足為採。
  (三)慰撫金部分：
    再按，不法侵害他人之身體、健康、名譽或自由者，被害人
    雖非財產上之損害，亦得請求賠償相當之金額。慰藉金之賠
    償須以人格權遭遇侵害，使精神上受有痛苦為必要，其核給
    之標準固與財產上損害之計算不同，然非不可斟酌雙方身份
    資力與加害程度，及其他各種情形核定相當之數額（最高法
    院51年度台上字第223 號判例參照）。又按，非財產上損害
    之慰撫金數額，究竟若干為適當，應斟酌兩造身份、地位、
    經濟狀況、加害程度及其他各種情形，俾為審判之依據（最
    高法院86年度台上字第511 號、第3537號判決意旨參照）。
    本件原告既因被告過失不法侵害行為，致原告甲○○受有左
    側股骨骨折之傷害，原告乙○○則受有臉部挫裂傷約4 公分
    、肢體多處鈍挫破傷之傷害，有壢新醫院診斷證明書2 紙在
    卷可參（見本件刑事案件97年度偵字第4856號卷第9 、10頁
    ），使原告乙○○須經手術縫合9 針，原告甲○○則因此需
    接受鋼釘固定手術及休養3 個月（如前所述），伊等精神上
    深感痛苦，不可言喻，自得請求被告賠償非財產損害之慰撫
    金。爰斟酌原告甲○○高職畢業、未婚、名下無財產、從事
    油漆業，收入2 萬餘元，及原告乙○○名下無財產、亦無收
    入等節；被告育有4 名子女、高工畢業、從事水電工程，而
    於96年度之所得總額為21萬元，名下有不動產1 筆、汽車1
    筆，財產總額為24萬1,000 元，此有稅務電子閘門提供之財
    產所得調件明細表在卷可佐，並據兩造互陳在卷（見本院卷
    第54、55、45、46頁），及上開各情，本院認原告甲○○、
    乙○○各請求15萬元、10萬元之精神慰撫金，尚嫌過高，應
    分別酌減為10萬元、3 萬元，始屬妥適。
  (四)綜上所述，原告甲○○、乙○○所受財產上及非財產上之損
    害，各總計為19萬3,311 元（計算式：41,471＋51,840＋10
    萬）、32,120元（計算式：2,120 ＋3 萬）。
六、復按，損害之發生或擴大，被害人與有過失者，法院得減輕
    賠償金額，或免除之。重大之損害原因，為債務人所不及知
    ，而被人不預促其注意或怠於避免或減少損害者，為與有過
    失。前2 項之規定，於被害人之代理人或使用人與有過失者
    ，準用之，民法第217 條定有明文。再機車後座之人係因藉
    駕駛人載送而擴大其活動範圍，駕駛人為之駕駛機車，應認
    係後座之人之使用人，亦有最高法院74年度台上字第1170號
    判例意旨可資參照。本件車禍之發生，被告駕駛系爭車輛固
    有在劃有分向限制線之路段，駛入來車車道之過失，惟查，
    原告甲○○確於本件事故前，於被告之對向車道行駛，行經
    上開交岔路口，停等紅燈，知道對向車道有車禍乙情，為原
    告甲○○於本件刑事案件警詢中所自承（見本件刑事案件97
    年度偵字第4856號卷第6 頁），足認原告甲○○當時已知在
    該交岔路口之對向車道發生追撞事故，且肇事車輛占用對向
    唯一之車道乙事，原告甲○○本應提高注意義務，隨時注意
    追撞事故地點附近路段之車前狀況，且於事發當時並無不能
    注意之情事，業如前述，原告甲○○卻疏未注意，而在紅燈
    亮起後仍往前直行，致避剎不及發生擦撞，顯然與有過失，
    另原告乙○○因乘坐原告甲○○之機車而得以擴大活動範圍
    ，應認原告甲○○為原告乙○○之使用人，因此，原告甲○○之與有過失，亦視同原告乙○○與有過失，併此指明。又
    系爭車禍經本件刑事案件審理時送請臺灣省車輛行車事故覆
    議鑑定委員會覆議認：「丁○○（被告）於夜間駕駛自小客
    貨車，行經肇事事故路段，跨越分向限制線利用來車道行駛
    時，未注意來車動態，為肇事主因。甲○○（原告）於夜間
    駕駛輕機車，行經肇事事故路段，未充分注意車前狀況，為
    肇事次因。」等語，有其覆議意見書附卷可稽（見本院卷第
    41-43 頁），亦同於本院上開之見解。至前經臺灣桃園地方
    法院檢察署97年度偵字第4856號偵查中送請臺灣省桃園縣區
    車輛行車事故鑑定委員會所為之鑑定，僅認被告有肇事原因
    ，疏略斟酌原告肇事原因部分，為屬缺漏，而為本院所不採
    ，附此敘明。是本院審酌兩造就本件車禍及損害原因力之強
    弱及過失之輕重，認被告與原告就本件車禍各負有百分之六
    十及百分之四十之過失責任。故原告甲○○、乙○○對於前
    開所受損害，扣除應負擔百分之四十之過失責任，可得請求
    之金額各應為115,987 元（計算式：193,311 ×0.6 ＝119,
    587 ，小數點以下四捨五入，下同）、19,272元（計算式：
    32,120×0.6 ＝19,272）。
七、另按，給付無確定期限者，債務人於債權人得請求給付時，
    經其催告而未為給付，自受催告時起，負遲延責任。其經債
    權人起訴，或依督促程序送達支付命令，或為其他相類之行
    為者，與催告有同一之效力；遲延之債務，以支付金錢為標
    的者，債權人得請求依法定利率計算之遲延利息，民法第22
    9 條第2 項、第233 條第1 項前段分別定有明文。本件原告
    於提起刑事附帶民事訴訟，訴請被告給付上開金額時，依上
    規定，自已生催告之效力，而得依起訴狀繕本送達被告之翌
    日即98年8 月7 日起算之法定遲延利息（見本院98年度交簡
    上附民字第23號卷第2 頁），原告有關法定遲延利息之請求
    ，並無不合。從而，原告本於侵權行為之法律關係，請求被
    告給付原告甲○○115,987 元，原告乙○○19,272元，及均
    自98年8 月7 日起至清償日止，按年息5%計算之利息，為有
    理由，應予准許；逾此範圍之請求，即為無理由，應予駁回
    。
八、假執行之宣告：
    末按，所命給付之金額或價額未逾50萬元之判決，法院應依
    職權宣告假執行，民事訴訟法第389 條第1 項第5 款定有明
    文，本件原告勝訴部分，因被告應給付之金額未逾50萬元，
    揆諸前開之規定，本院應依職權宣告假執行，原告就該部分
    陳明願供擔保聲請宣告假執行，僅係促請法院上開職權宣告
    之發動，本院就此部分不另為准駁之諭知。惟被告陳明願供
    擔保聲請免為假執行，核無不合，爰酌定相當擔保金額准許
    之。此外，原告敗訴部分，因其訴業經駁回，故該部分之假
    執行聲請已失所附麗，爰併予駁回。
九、本件事證已臻明確，兩造其餘之主張、陳述及所提之證據資
    料，核與判決結果無何影響，爰不一一論述，附此敘明。
十、據上論結，本件原告之訴為一部有理由、一部無理由，依民
    事訴訟法第79條、第85條第1 項但書、第389 條第1 項第5
    款、第392 條第2 項，判決如主文。
中    華    民    國    99    年     3    月    18    日
                  民事第一庭    法  官  范明達
以上正本係照原本作成
如對本判決上訴，須於判決送達後20日內向本院提出上訴狀
中    華    民    國    99    年    3     月    19    日
                                書記官  李心怡

司法院資訊處製作；財團法人民間司法改革基金會備份。
